臺灣橋頭地方法院行政訴訟判決
111年度交字第108號
原      告  黃建福  
訴訟代理人  蔡瀚緯律師
被      告  高雄市政府交通局

代  表  人  張淑娟  
上列當事人間交通裁決事件，原告不服被告民國111年6月20日高
市交裁字第32-ZUWB01569號裁決，提起行政訴訟，本院判決如下
：
    主  文
原告之訴駁回。
訴訟費用新臺幣參佰元由原告負擔。
    事實及理由
壹、程序事項
一、按地方法院行政訴訟庭收受前條起訴狀後，應將起訴狀繕本
    送達被告。被告收受起訴狀繕本後，應於20日內重新審查原
    裁決是否合法妥當，並分別為如下之處置：一、原告提起撤
    銷之訴，被告認原裁決違法或不當者，應自行撤銷或變更原
    裁決。但不得為更不利益之處分。四、被告重新審查後，不
    依原告之請求處置者，應附具答辯狀，並將重新審查之紀錄
    及其他必要之關係文件，一併提出於管轄之地方法院行政訴
    訟庭，為行政訴訟法第237條之4第1項、第2項第1款、第4款
    所明定。經查，原告提起本件行政訴訟，本院對被告送達起
    訴狀繕本供其重新審查後，其將原處分處罰主文二之處分撤
    銷，並就原告其餘請求附具答辯狀到院，可知被告重新審查
    後，僅認原裁決有部分不當同意撤銷，並未完全依原告之請
    求而為處置，本件應就被告變更後之裁決內容進行審理。
二、次按交通裁決事件之裁判，得不經言詞辯論為之，行政訴訟
    法第237條之7定有明文。本件係因原告不服被告依道路交通
    管理處罰條例（下稱道交條例）第35條第9項規定所為裁決
    ，而提起撤銷訴訟，屬交通裁決事件之裁判，依兩造所述各
    節及卷內資料所示，本件事證已臻明確，本院認無經言詞辯
    論之必要，爰依前揭規定，不經言詞辯論而為判決。
貳、實體事項
一、事實概要：訴外人黃啓億飲用酒類後，於民國111年6月4日1
    3時38分，駕駛原告所有車牌號碼000-00號自用大貨車（下
    稱系爭大貨車），沿國道一號高速公路由南向北行駛至346.
    67公里處時，經內政部警政署國道公路警察局第五公路警察
    大隊（下稱舉發機關）警員當場攔停後，發現黃啓億有「吐
    氣酒精濃度達0.24以上未滿0.55mg/L(濃度0.5mg/L)」之交
    通違規，即依道交條例第35條第9項規定，填掣掌電字第ZUW
    B01569號舉發違反道路交通管理事件通知單，該通知單寄送
    原告戶籍址完成送達，且登錄公路監理資訊系統列管。原告
    不服舉發，而於應到案期限前之111年6月16日提出書面陳述
    ，復經舉發機關查復：舉發無誤。原告於同月20日向被告申
    請裁決，被告洵依據道交條例第35條第9項及違反道路交通
    管理事件統一裁罰基準及處理細則第45條規定，於111年6月
    20日開立本件裁決書，裁處原告「吊扣汽車牌照24個月」，
    並於同日由原告簽收完成送達。原告仍表不服，遂提起本件
    行政訴訟。
二、原告主張：
（一）伊係臨時僱用黃啓億駕駛系爭大貨車載運貨物，黃啓億駕
      駛系爭大貨車出發前後，伊均未在場，伊不知黃啓億有飲
      用酒類後駕駛汽車之情。
（二）道交條例歷來均針對「汽機車所有人」與「汽機車駕駛人
      」區分不同責任，而道交條例第35條第7項、第9項，均係
      違反同條第1項之情形，依其立法體例及規範意旨觀察，
      第9項規定應適用於「汽機車為駕駛人所有」之情形，倘
      汽機車非駕駛人所有時，則應適用第7項規定對「汽車所
      有人」裁罰，而非適用第9項規定，是被告依道交條例第3
      5條第9項作成原處分，顯有違誤。聲明：原處分撤銷。
三、被告則以：黃啓億飲用酒類後，於111年6月4日13時38分許
    ，駕駛系爭大貨車沿國道一號高速公路由南向北行駛至346.
    67公里處，經舉發機關警員當場攔停後，查知黃啓億有飲用
    酒類後駕車之情，原告既為系爭大貨車所有人，即該當於道
    交條例35條第9項規定之構成要件，而吊扣汽車牌照24個月
    之處分為該條規定之法定效果，被告就符合法定構成要件之
    行為，依其法定效果而為之羈束處分，自無違誤等語，資為
    抗辯。聲明：原告之訴駁回。
四、本院之判斷：
（一）黃啓億飲用酒類後，於111年6月4日13時38分，駕駛原告
      所有之系爭大貨車，沿國道一號高速公路由南向北行駛至
      346.67公里處時，經舉發機關警員當場攔停後，發現黃啓
      億有飲用酒類後駕車之交通違規，有被告提出之車籍資料
      、緩起訴處分書可稽（本院卷第59、61、71、73頁），原
      告對此亦無爭執，堪信黃啓億確有飲用酒類駕駛原告所有
      之系爭大貨車上路行駛之行為。
（二）按「汽機車駕駛人有第一項、第三項至第五項之情形之一，吊扣該汽機車牌照二年；因而肇事致人重傷或死亡，得依行政罰法第七條、第二十一條、第二十二條、第二十三條規定沒入該車輛。」，道交條例第35條第9項定有明文。道交條例第43條第1項規定：「汽車駕駛人有第一項或前項行為者，並吊扣該汽車牌照六個月；經受吊扣牌照之汽車再次提供為違反第一項第一款、第三款、第四款或前項行為者，沒入該汽車」，兩者規定體例相同。而由兩規定之文義觀之，其吊扣汽車牌照之對象係「違規之汽車牌照」，並無違規汽車駕駛人應與汽車所有人為同一人始能吊扣汽車牌照之限制，其立法目的係慮及汽車所有人擁有支配管領汽車之權限，對於汽車之使用方式、用途、供何人使用等，得加以篩選控制，非無擔保其汽車之使用者具備法定資格及駕駛行為合於交通管理規範之義務，否則無異縱容汽車所有人放任其所有之汽車供人恣意使用，徒增道路交通之風險，殊非事理之平。再者，由道交條例第43條第1項立法過程觀之，原草案為「汽車所有人，明知汽車駕駛人有第1項第1款、第2款及第3項之行為，而不予禁止駕駛者，並吊扣該汽車牌照3個月；經受吊扣牌照之汽車再次提供為違反第1項第1款或第3項行為者，沒入該汽車；前項規定，推定汽車所有人為明知」，惟因主管機關交通部認要如何推定汽車所有人為「明知」，在執行實務上有困難，而建議修改為現行條文，益證道交條例第43條第1項第2款、第4項關於吊扣汽車牌照之處分，應係針對汽車所有人所設之特別規定（臺灣高等法院暨所屬法院98年法律座談會刑事類提案第21號研討結果參照）。道交條例第35條第9項與第43條第1項規定相同，自應為同一解釋，不得僅以道交條例第35條第7項另設有針對汽機車所有人之處罰規定，即遽認無道交條例第35條第9項規定之適用，是在汽車駕駛人與汽車所有人不同時，即係採併罰規定，衡酌其立法目的，顯係考量汽車所有人擁有支配管領汽車之權限，對於汽車之使用方式、用途、供何人使用等事項，均得加以篩選控制，是其對於汽車之使用者應負有監督該使用者具備法定資格及駕駛行為合於交通安全管理規範之公法上義務，藉以排除汽車所有人放任其所有之汽車供人恣意使用，徒增危害道路交通安全之風險。準此，汽車所有人因其對違規涉案汽車具有支配管領權限，如因故意或過失，而未能確實擔保、督促汽車使用者具備法定駕駛資格、駕駛行為合於交通管理規範時，自得依上開規定處罰（臺北高等行政法院108年度交上字第319號判決意旨參照）。
（三）惟道交條例第35條第9項吊扣汽車牌照之規定，仍屬行政
      義務違反之處罰，並未排除行政罰法第7條第1項規定：「
      違反行政法上義務之行為非出於故意或過失者，不予處罰
      。」規定之適用，是被告依前揭規定處罰行為人時，仍應
      以受處罰人有故意或過失為要件。再依道交條例第85條第
      4項：「依本條例規定逕行舉發或同時併處罰其他人之案
      件，推定受逕行舉發人或該其他人有過失」之規定可知，
      道交條例就此係採推定過失責任，即產生舉證責任倒置效
      果，則汽車所有人原則上應負推定過失責任，其須舉證證
      明確實無過失之程度，始得免罰。況原告自承其僱用黃啓
      億駕駛系爭大貨車載運貨物，依民法第188條第1項規定，
      原告對於受僱人黃啓億於執行職務時，本應有選任、監督
      義務，自應由原告舉證證明其選任黃啓億駕駛系爭大貨車
      ，及監督黃啓億職務之執行，已盡相當之注意或縱加以相
      當之注意而仍不免發生損害時，方得免除前揭僱用人責任
      （道交條例第35條之2亦有類似規定），自不能僅憑原告
      空言其不知黃啓億有飲用酒類後駕駛之情，即可免除其責
      。惟原告並未提出任何證據，以證明其僱用黃啓億駕駛系
      爭大貨車時，已盡其選任、監督義務，故原告主張自無可
      採。
（四）據此，被告依道交條例第35條第9項規定，裁處原告「吊
      扣汽車牌照24個月」，於法尚無違誤，原告訴請撤銷原處
      分為無理由，應予駁回。　　　
五、本件事證已臻明確，兩造其餘攻擊防禦方法及證據，核與判
    決結果不生影響，爰不一一論列，併此敘明。　　　
六、本件第一審裁判費為新臺幣300元，應由原告負擔，爰確定
    第一審訴訟費用額如主文第2項所示。
七、據上論結，本件原告之訴為無理由。依行政訴訟法第237條
    之7、第237條之8第1項、第237條之9、第236條、第98條第1
    項本文，判決如主文。
中　　華　　民　　國　　111 　年　　9 　　月　　22　　日
　　　　　　　　　行政訴訟庭　法　官　呂明龍
上為正本係照原本作成。
如不服本判決，應於判決送達後20日內，向本院提出上訴狀並表
明上訴理由（原判決所違背之法令及其具體內容或依訴訟資料可
認為原判決有違背法令之具體事實），其未載明上訴理由者，應
於提出上訴後20日內向本院補提理由書（上訴狀及上訴理由書均
須按他造人數附繕本，如未按期補提上訴理由書，則逕予駁回上
訴），並應繳納上訴裁判費新臺幣750元。
中　　華　　民　　國　　111 　年　　9 　　月　　22　　日
　　　　　　　　　　　　　　　書記官　洪嘉鴻